【裁判字號】    98,訴,852
【裁判日期】    980812
【裁判案由】    損害賠償
【裁判全文】
臺灣桃園地方法院民事判決               98年度訴字第852號
原      告  良福保全股份有限公司
法定代理人  丁○○
訴訟代理人  丙○○
被      告  乙○○
            甲○○
上列當事人間請求損害賠償事件，於民國98年8 月3 日言詞辯論
終結，本院判決如下：
    主      文
被告應連帶給付原告新台幣壹拾捌萬元，及自民國九十八年五月
二十六日起至清償日止，按週年利率百分之五計算之利息。
原告其餘之訴駁回。
訴訟費用由被告連帶負擔十分之三，餘由原告負擔。
本判決第一項得假執行。
原告其餘假執行之聲請駁回。
    事實及理由
一、原告起訴主張：
    訴外人王昌榮於民國88年5 月10日起任職於原告公司綜管中
    壢事業處處長一職，負責公寓大廈及社區之維護與管理；並
    經手社區勞務費之代收、代付等事務。詎於98年1 月21日經
    原告公司查出王昌榮任職期間所代收之勞務費包括，台大山
    莊一期社區97年10月份勞務費新臺幣（下同）129,000 元、
    台大山莊三期社區97年10月份勞務費112,000 元、兆豐大溪
    山莊97年2月份勞務費90,000元、百年里昂社區97年2月份勞
    務費160,000 元及良福保全中壢綜管辦公室零用金30,000元
    ，合計521,000 元未完全移交，並由原告公司代王昌榮以勞
    務費抵付前揭款項予上開所列社區，原告自對王昌榮有求償
    權。核其前揭侵占公款行為顯已違反原告公司工作規則、勞
    動契約約定，並嚴重侵害原告公司財產權利，依兩造簽訂之
    勞動契約第13條第2 款、民法第184 規定，應賠償原告公司
    所應收之勞務費金額計521,000 元。被告乙○○、甲○○為
    王昌榮之職務連帶保證人，即應負連帶清償責任。為此爰依
    民法第184 條規定，提出本件訴訟。並聲明：(一)被告等應連
    帶賠償原告52 1,000元，並自起訴狀繕本送達之翌日起至清
    償日止，按年利率百分之5 計算之利息。(二)請准供擔保宣告
    假執行。
二、被告等則以：
    就訴外人王昌榮侵佔之事實不爭執，但依民法規定本件人事
    保證期間已逾3 年，故主張時效完成。其餘部份被告等亦已
    清償17萬元，應予抵銷。
三、原告主張訴外人王昌榮分別於97年2 月至10月間，侵占原告
    所有之公款共計521,000 元，而被告等2 人為王昌榮之連帶
    保證人，應負清償責任之事實，有其提出之欠款明細暨支出
    憑證請核表、收據影本、員工勞動契約影本、人事保證書影
    本等各1 件為證，並為被告等所不爭執（見本院98年8 月3
    日言詞辯論筆錄），堪信為真實。惟被告等仍以上揭情詞置
    辯，故本院應審酌厥為（一）本件侵占行為是否已逾人事保
    證之期限？（二）被告得否主張抵銷？得抵銷之數額為何？
    茲分述如下：
(一)按「人事保證約定之期間，不得逾三年。逾三年者，縮短為
    三年。前項期間，當事人得更新之。人事保證未定期間者，
    自成立之日起有效期間為三年。」民法第756 條之3 定有明
    文。本件被告乙○○、甲○○與原告上開所簽立員工保證書
    ，係就訴外人王昌榮任職原告期間之職務上行為所為之保證
    ，自屬上開條文所定之人事保證契約，而該員工保證書未定
    期間，則依上開規定，被告等之保證期間為3 年，即被告甲
    ○○自94年10月6日訂約時起至97年10月6日止，被告乙○○
    自94年10月4日訂約時起至97年10月4日止，但本件訴外人即
    被保證人王昌榮之侵占行為其中129,000元及112,000元係分
    別發生於97年11月12日及同年月6 日，距離被告等為保證人
    之時間皆已逾3 年，則依上揭民法第756 條之3 規定，被告
    等之人事保證責任，於該2 筆侵占行為發生時，因已逾3 年
    之法定有效期間，而無庸負保證責任，故原告請求241,000
    元部分，即無理由。
(二)另「按二人互負債務，而其給付種類相同，並均屆清償期者
    ，各得以其債務，與他方之債務，互為抵銷。但依債之性質
    不能抵銷或依當事人之特約不得抵銷者，不在此限。」，民
    法第334條第1項定有明文；「當事人主張有利於己之事實者
    ，就其事實有舉證責任，民事訴訟法第二百七十七條定有明
    文，又同法第四百條第二項對經裁判之抵銷數額，復明定有
    既判力，則主張抵銷之當事人就其主張抵銷之債權及數額確
    實存在之事實自負有舉證責任。」，最高法院88年台上字第
    3398號民事裁判可資參照。本件被告等既就原告主張其應負
    連帶保證責任之事實不爭執，惟抗辯就本件侵占行為已給付
    原告17萬元，並以上開給付與原告本件請求為抵銷等語，依
    法自應就對原告有前開債權存在負舉證責任。經查：關於被
    告抗辯抵銷10萬元部份，已為原告所自認（見本院98年8 月
    3 日言詞辯論筆錄），故此部份抵銷之抗辯，堪信為真。至
    於其餘7 萬元之抵銷給付，原告則以予以否認，而被告等就
    該7 萬元債權存在之事實並未提出證明，亦未於最後言詞辯
    論終結前提出相關資料以供本院調查，故其關於7 萬元部份
    之抵銷，尚難認為有理由，不應准許。
四、綜上所述，被告乙○○、甲○○因簽署人事保證書為王昌榮
    之連帶保證人，對原告因王昌榮侵占公款所受之損害，應負
    連帶賠償責任。而原告請求241,000 元部份因非屬被告保證
    契約之範圍，不應准許；10萬元部份亦因被告主張抵銷而不
    得請求，故原告得請求之金額僅為18萬元 (即521,000 元－
    241,000 元－100,000 元＝180,000 元)。 從而，原告依侵
    權行為及人事保證契約之法律關係，請求被告連帶給付18萬
    元及自起訴狀繕本送達之翌日起（即98年5 月26日）至清償
    日止，按週年利率5%計算利息，為有理由，應予准許。原告
    逾此範圍之請求，即屬無據，應予駁回。
五、本件原告勝訴部分，因判決所命被告等給付之金額未逾50萬
    元，應依職權宣告假執行，至原告雖陳明願供擔保請准宣告
    假執行，則僅係督促本院職權行使之注意而已，附此敘明。
    至原告敗訴部分，其訴既經駁回，其假執行之聲請，即失所
    依附，應予駁回。
六、據上論結，本件原告之訴為一部有理由、一部無理由，依民
    事訴訟法第79條、第389條第1項第5款，判決如主文。
中    華    民    國    98    年    8     月    12    日
                  民事第二庭    法  官  黃漢權
以上正本係照原本作成
如對本判決上訴，須於判決送達後20日內向本院提出上訴狀
中    華    民    國    98    年    8     月    12    日
                            書記官  郭玉芬


司法院資訊處製作；財團法人民間司法改革基金會備份。
